【裁判字號】    97,秩抗,2
【裁判日期】    970528
【裁判案由】    違反社會秩序維護法
【裁判全文】
臺灣彰化地方法院刑事裁定               97年度秩抗字第2號
移送  機關  彰化縣警察局鹿港分局
抗  告  人
即被移送人  甲○○
上列抗告人（即被移送人）因違反社會秩序維護法案件，不服本
院彰化簡易庭九十七年度彰秩字第十九號，中華民國九十七年三
月十三日所為第一審裁定，提起抗告，本院普通庭為第二審裁定
如下：
    主  文
原裁定撤銷。
甲○○不罰。
    理  由
一、原裁定意旨略以：
    抗告人即被移送人甲○○於下列時、地有違反社會秩序維護
    法之行為：
（一）時間：民國（下同）九十七年二月二十日十六時至十七時
            許。
（二）地點：彰化縣鹿港鎮頭崙里頭崙巷六五號「大一環保資源
            回收站」。
（三）行為：被移送人於九十七年二月二十日十六許將堆高機借
            給自稱要賣圍籬材料之二名男子，該二名男子駕駛
            堆高機分別於同日十六時三十分及十七時許，分二
            次將和億營造有限公司位於彰化縣鹿港鎮○○里○
            ○○路○段三五八號及三六０號所失竊用於公共設
            施之鐵圍籬材料共一千一百五十公斤，出售予被移
            送人。
二、抗告意旨：如附件所載。
三、經查：
   （一）按犯罪事實應依證據認定之，無證據不得推定其犯罪
         事實；又不能證明被告犯罪，應諭知無罪之判決，刑
         事訴訟法第一百五十四條第二項、第三百零一條第一
         項分別定有明文，又上開規定於社會秩序維護法案件
         亦有準用，社會秩序維護法第九十二條亦定有明文。
   （二）按當舖、各種加工、寄存、買賣、修配業，發現來歷
         不明之物品，不迅即報告警察機關者，處新臺幣（下
         同）三萬元以下罰鍰；其情節重大或再次違反者，處
         或併處停止營業或勒令歇業，社會秩序維護法第七十
         六條第一項第一款、第二項分別定有明文。惟觀諸社
         會秩序維護法第七十六條第二項之文義，處罰之內容
         為「處或併處停止營業或勒令歇業」，則處罰之對象
         應以「營業主體」為限，性質上自難對於屬自然人之
         受移送人處以停止營業或勒令歇業。今本案「大一環
         保資源回收站」之登記負責人為「黃浚欣」，有彰化
         縣政府營利事業登記證影本一紙附卷可稽；而本件移
         送機關所移送之對象為屬自然人之「甲○○」，既非
         大一環保資源回收站之登記負責人，依法僅得科處罰
         鍰之處分，不得對於非營業主體之受移送人裁處停止
         營業或勒令歇業之法律效果。原裁定自屬可議。
   （三）至社會秩序維護法第七十六條第一項第一款處罰之對
         象，按文義及體系解釋，應認非以登記負責人為限，
         包括「現場負責人」在內。是本件抗告人甲○○為當
         時大一環保資源回收站之現場負責人，自屬該條項所
         處罰之客體。惟查，甲○○與該二名男子原不相識，
         當日係因該二男子向伊提及有資源回收物品置放附近
         空地，欲借用堆高機載至回收場變賣，伊因堆高機已
         年份老舊、價格無幾，即出借予該二人，抗告人並不
         知該二名男子係欲前往上址竊取他人物品，且事後伊
         尚要求其中一男子填寫收購物品三聯單，該男子在其
         上填寫姓名後，伊並請求其提出相關證件供伊查核、
         登錄，惟該男子聽聞上情，未完成收購手續即逃逸，
         此有收購物品三聯單一紙在卷可稽，足見甲○○對於
         該收購物主觀上並非預見為來歷不明之物品；且自該
         男子逃逸至抗告人遭查獲之時（九十七年二月二十日
         十七時五十分許），僅五十分鐘有餘，尚難謂抗告人
         不迅即報告警察機關。則抗告人之行為自不該當社會
         秩序維護法第七十六條第一項第一款之構成要件事實
         。
四、綜上，抗告人所辯尚屬可採，此外，復查無其他積極之證據
    足資證明被抗告人有何移送機關所指違反社會秩序維護法之
    行為，不能證明抗告人有違法行為，自應為抗告人不罰之諭
    知，原裁定處罰抗告人勒令歇業，即有未當，抗告人請求撤
    銷該裁定，為有理由，原裁定應予撤銷，並由本院另予裁定
    不罰，以期適法。
五、據上論斷，依社會秩序維護法第九十二條，刑事訴訟法第四
    百十三條之規定，裁定如主文。
中    華    民    國    97    年    5    月     28    日
                  刑事第一庭   審判長法  官  葉榮郎
                                     法  官  郭麗萍
                                     法  官  楊舒嵐
以上正本證明與原本無異。
本裁定不得再抗告。
中    華    民    國    97    年    5    月     28    日
                                     書記官  吳金良


司法院資訊處製作；財團法人民間司法改革基金會備份。
